臺灣高等法院刑事裁定
110年度侵聲再字第44號
再審聲請人
即受判決人  陳品勳


代  理  人  陳鄭權律師
上列再審聲請人即受判決人因妨害性自主等案件，對於本院109
年度侵上訴字第230號，中華民國110年1月12日第二審確定判決
（原審案號：臺灣新北地方法院108年度侵訴字第158號，起訴案
號：臺灣新北地方檢察署107年度偵字第27476、29614號），聲
請再審，本院裁定如下： 
    主  文
再審之聲請駁回。
    理  由
一、聲請意旨略以：再審聲請人即受判決人甲○○（下稱聲請人）
    因妨害性自主案件，認本院109年度侵上訴字第230號判決（
    下稱原確定判決）有刑事訴訟法第420條第1項第6款規定之
    情形，爰依法提起再審：
  ㈠就原確定判決事實欄一（即被害人A女部分）：
　　聲請人手機經新北市政府警察局刑事警察大隊還原資料後，
    於民國107年7月16日案發時並未拍攝任何照片（聲證1），
    原確定判決對此未詳細調查：
    查本件A女就約定之對價先後所述不一，且由A女與證人即友
    人黃○敏間對話紀錄可知A女原即要藉由陪同聲請人唱歌機會
    賺錢，縱可能發生性行為亦不放棄，所提本件告訴係因未取
    得預期報酬而挾怨。另本件聲請人是否知悉A女為15歲之事
    ，除A女片面稱有告知外，別無其他證據足證明聲請人明知
    該情，且A女對於原審檢察官、辯護人詰問其告知聲請人年
    紀時之情狀或聲請人反應等問題時，A女陳述有多數矛盾且
    與事實不符，非無瑕疵。再其指控聲請人以偷拍之洗頭照片
    要脅發生性行為，但A女於當晚19時21分許與友人聯繫時，
    表示正在吹頭髮，當下早已過了A女以為聲請人偷拍之時間
    ，若其真得看到足以威脅其之照片，何以與友人聯繫時沒有
    說遭人威脅，且聲請人手機經新北市政府警察局刑事警察大
    隊還原資料後，於107年7月16日案發時並未拍攝任何照片，
    原確定判決對此未再函詢新北市政府警察局刑事警察大隊詳
    查，逕為不利於聲請人之認定，原確定判決顯有調查未盡之
    違誤。
  ㈡就原確定判決事實欄二（即被害人B女部分）：
　　聲請人與B女返家時，聲請人父（陳○一）、母（許○貞）均
    在場，可證明B女身心狀況正常，無遭脅迫之情，且經陳○一
    提出親筆信函（聲證2）為證，詎原確定判決未斟酌該函，
    亦未傳喚陳○一及許○貞查證當時B女身心狀況，原確定判決
    對此未詳細調查：
    查B女指訴聲請人藉佯裝警察、扣留身分證要脅與B女發生性
    行為云云；然對於聲請人何時自稱為警察及有無拿被害人證
    件威脅等事之陳述，已有前後矛盾，況聲請人房間外廁所並
    無出水設備，與B女所述顯有不符，且若依B女於原審審理所
    稱聲請人於發生性行為前即已自稱警察，又稱第1次性行為
    是性交易其是同意的，則B女既然第1次性行為前已認為聲請
    人是警察，豈可能同意與聲請人從事性交易？又B女於原審
    審判程序中證稱：「（問：整個過程中，聲請人有無拿妳證
    件威脅你？）我真的不記得」云云，對於是否在被告持其身
    分證脅迫才與被告發生性行為乙事，陳述顯有矛盾，故B女
    陳述實難憑採，不足為認定被告有罪之基礎。再依聲請人之
    父陳○一所提親筆信，聲請人與B女返家時有解除警報聲響，
    聲請人父、母到聲請人房門查看，發現B女同聲請人在房內
    ，因擔心乃待在客廳至4點，過程中未聽聞爭吵聲，且B女走
    出社區坦然自若，甚且前往汽車旅館途中、在汽車旅館中、
    直至離開汽車旅館，有很多時間、機會求救，但B女均無逃
    跑或求救舉動，實違反常理。另B女與證人張○蓮所證關於步
    出汽車旅館後之動向，亦有不合，B女所稱斯時才向聲請人
    取回身分證之說法顯不足採信。詎原確定判決未斟酌該親筆
    信函，亦未傳喚陳○一及許○貞查證當時B女身心狀況；本案
    僅B女片面指述聲請人有為本件犯行，惟陳述已見諸多瑕疵
    而顯不足採，雖原確定判決引證人張○蓮之證述及其與B女之
    對話紀錄為補強證據，然僅足證明張○蓮尋找B女過程，對於
    聲請人是否扣留B女身分證並以之脅迫發生性行為而言，當
    不具證據能力，仍應調查其他證據作為聲請人有罪之依據，
    原確定判決顯有調查未盡之違誤。
  ㈢綜上所述，原確定判決認事用法顯有不當，顯然有調查未盡
    之違誤，爰依刑事訴訟法第420條第1項第6款規定，聲請再
    審等語。 
二、程序方面：
  ㈠再審係為確定判決認定事實錯誤所設之特別救濟程序，是聲
    請再審之對象應為「確定之實體判決」。法院受理聲請再審
    案件，首應調查聲請再審之對象是否為具有實體確定力之判
    決，如果屬之，始得進而為其他程序及實體上之審查。經查
    ，聲請人因妨害性自主等案件，經臺灣新北地方法院以108
    年度侵訴字第158號判決判處有期徒刑3年2月、3年3月、3年
    5月，應執行有期徒刑5年，聲請人不服，提起上訴，嗣由本
    院109年度侵上訴字第230號判決上訴駁回，聲請人提起上訴
    後，經最高法院於110年8月19日以110年度台上字第4058號
    判決認上訴違背法律上程式為由駁回上訴確定，有第一審判
    決、原確定判決、最高法院上開刑事判決及本院被告前案紀
    錄表在卷可考。是以，上開案件之「確定實體判決」即為本
    院109年度侵上訴字第230號確定判決，聲請人以之為聲請再
    審對象，並無不合。
　㈡聲請再審之案件，除顯無必要者外，應通知聲請人及其代理
    人到場，並聽取檢察官及受判決人之意見，刑事訴訟法第42
    9條之2前段定有明文。本院已依法通知聲請人、代理人到場
    ，並聽取檢察官及聲請人、代理人之意見，有本院訊問筆錄
    附卷可稽（見本院卷第155至158頁）。
三、按再審制度，係為發現確實之事實真相，以實現公平正義，
    而於案件判決確定後，另設救濟之特別管道，重在糾正原確
    定判決所認定之事實錯誤，但因不能排除某些人可能出於惡
    意或其他目的，利用此方式延宕、纏訟，有害判決安定性，
    故立有嚴格之條件限制。刑事訴訟法第420條業於104年2月4
    日經總統以華總一義字第10400013381號修正公布，並於104
    年2月06日施行，修正後刑事訴訟法第420條第1項第6款規定
    ：「有罪之判決確定後，因發現新事實或新證據，單獨或與
    先前之證據綜合判斷，足認受有罪判決之人應受無罪、免訴
    、免刑或輕於原判決所認罪名之判決者，為受判決人之利益
    ，得聲請再審。」又同條第3項規定：「第1項第6款之新事
    實或新證據，指判決確定前已存在或成立而未及調查斟酌，
    及判決確定後始存在或成立之事實、證據。」準此，所謂「
    新事實」或「新證據」，須具有未判斷資料性之「新規性」
    ，舉凡法院未經發現而不及調查審酌，不論該事實或證據之
    成立或存在，係在判決確定之前或之後，就其實質之證據價
    值未曾予評價者而言。如受判決人提出之事實或證據，業經
    法院在審判程序中為調查、辯論，無論最終在原確定判決中
    本於自由心證論述其取捨判斷之理由；抑或捨棄不採卻未敘
    明其捨棄理由之情事，均非未及調查斟酌之情形。通過新規
    性之審查後，尚須審查證據之「顯著性」，此重在證據之證
    明力，由法院就該新事實或新證據，不論係單獨或與先前之
    證據綜合判斷，須使再審法院對原確定判決認定之事實產生
    合理懷疑，並認足以動搖原確定判決而為有利受判決人之蓋
    然性存在。而該等事實或證據是否足使再審法院合理相信足
    以動搖原有罪之確定判決，而開啟再審程式，當受客觀存在
    的經驗法則、論理法則所支配，並非聲請人任憑主觀、片面
    自作主張，就已完足。如聲請再審之理由僅係對原確定判決
    之認定事實再行爭辯，或對原確定判決採證認事職權之適法
    行使，任意指摘，或對法院依職權取捨證據持相異評價，縱
    法院審酌上開證據，仍無法動搖原確定判決之結果者，亦不
    符合此條款所定提起再審之要件（最高法院109年度台抗字
    第263號裁判要旨參照）。又法院就再審聲請人所提出之新
    事實或新證據，是否具有前揭嶄新性（即新規性）要件，自
    應先予審查。如係在原判決審判中已提出之證據，經原法院
    審酌捨棄不採者，即不具備嶄新性之要件，自毋庸再予審查
    該證據是否具備顯著性（最高法院108年度台抗字第358號裁
    定意旨參照）。
四、經查：
　㈠原確定判決依據聲請人之供述、告訴人A女之指訴、證人黃○
    敏之證述、A女與黃○敏間之對話紀錄、內政部警政署刑事警
    察局107年8月6日刑生字第0000000000號鑑定書、107年9月1
    3日刑生字第0000000000號鑑定書、好樂迪KTV、QK汽車旅館
    監視器錄影畫面翻拍照片、QK汽車旅館案發當日消費紀錄翻
    拍照片、新北市政府家庭暴力暨性侵害防治中心109年3月9
    日出具之少年保護案件摘要報告、被告提出之A女案發前臉
    書個人照片等證據資料，認定聲請人確有如原確定判決事實
    欄一所載成年人故意對少年犯強制性交罪之犯行；並依憑聲
    請人之供述、告訴人B女之指訴、證人張○蓮之證述、B女與
    張○蓮間之對話紀錄、林口長庚醫院受理疑似性侵害驗傷診
    斷書、新北市政府家庭暴力暨性侵害防治中心保護個案摘要
    報告及創傷量表、育心身心精神科診所診斷證明書及就診病
    歷等證據資料，認定聲請人確有如原確定判決事實欄二㈠、㈡
    所載強制性交罪（2罪）之犯行，所為論述，均有所本，參
    以本件被害人2人先前均與聲請人素未謀面、互不相識，案
    發之日均是為賺取酬金方與聲請人見面，豈有平白無償與聲
    請人為性交行為之理？再由聲請人對被害人2人之脅迫方式
    ，均是利用渠等擔心私密舉止遭聲請人對外宣揚、聲張、舉
    發之弱點，脅迫被害人2人與之為性交行為之手段雷同，益
    徵聲請人所稱被害人2人均係出於自願與其發生性交行為云
    云，難以採信，而原確定判決已於理由欄內詳予指駁聲請人
    及其辯護人所辯：聲請人並未偷拍A女照片用以威脅且不知
    悉A女未滿18歲，及A女證述多有矛盾，其他證據不足為補強
    證據；暨聲請人房間內無法盥洗，聲請人無法趁B女梳洗時
    拿走其身分證用以脅迫B女，且倘若真有其事，過程中，B女
    多有機會求救，而其他證據不足作為補強證據，縱認B女確
    有罹患創傷症候群，惟B女職業為性工作者且甫生產，亦不
    能反推聲請人有對B女為強制性交行為等語之相關抗辯，何
    以均不足採信（詳見本院卷第80至84、92至96頁所附原確定
    判決第10至14、22至26頁）。經本院調閱該案全卷，核其所
    為論斷說明，俱與卷證資料、經驗法則及論理法則無違。
　㈡就原確定判決事實欄一部分：
　⒈聲請意旨雖執「聲證1」，即新北市政府警察局刑事警察大隊
    107年11月21日數位證物勘查報告中，關於被告手機還原資
    料後，其中於107年7月16日案發時並未拍攝任何照片一節為
    辯。然此等證據資料，於本案歷審審理程序中，聲請人、辯
    護人均已提出該主張，並在本案之原確定判決理由中，均已
    詳細闡明對該項證據評斷後捨棄不採之緣由（見原確定判決
    理由貳、一㈥⒈即判決第10至11頁），是揆諸前揭說明，該項
    證據自不具備新規性（嶄新性）之要件，顯與刑事訴訟法第
    420條第1項第6款、第3項之規定不合。
　⒉聲請意旨另稱：A女於當晚19時21分許與友人聯繫時，表示正
    在吹頭髮，當下早已過了A女以為聲請人偷拍之時間，若其
    真得看到足以威脅其之照片，何以與友人聯繫時沒有說遭人
    威脅云云。然：告訴人A女於偵查中證述：「（問：你盥洗
    完後發生何事？）我在吹頭髮，他問我可不可以發生關係，
    我一直拒絕，『等我吹好』，他就將照片給我看」（見107年
    度偵字第27476號卷，下稱偵一卷，第51頁），而表示乃是
    於「吹完頭髮後才看到照片」等語甚明；核與被告於偵查中
    自承：「當時被害人坐在一個椅子上吹頭髮，我則躺在床上
    ，我當時隨手在拍攝旅館之樣式，被害人可能懷疑我有在拍
    他，他就來看我手機以確認我有無拍他，確實有一張照片拍
    到被害人」、原審審理中自陳：「A女在盥洗的時候，我有
    拿手機起來拍照，我有隨手拍她的照片」（見偵一卷第103
    頁；原審卷第59、316頁）一語大致吻合，足徵聲請人於A女
    盥洗時持手機拍攝A女之照片，且A女乃是於梳洗、吹好頭髮
    「後」，方知聲請人有拍攝照片一情無誤，A女於吹髮時既
    然尚不知照片之存在，當無從向證人黃○敏為遭人偷拍照片
    之表示，故前揭聲請意旨尚無從逕為有利聲請人之認定。　
　⒊至於聲請意旨之其他主張，業經原確定判決詳為論述何以不
    足採信在案，此等指摘均係就原判決依法調查後，本於論理
    法則、經驗法則，依適法之職權行使，並已詳細說明審酌事
    項及證據取捨理由所認定之事實，徒憑己意為與原判決相異
    之評價或質疑而重為爭執，應屬聲請人對原確定判決採證認
    事不服之理由，尚無足動搖原確定判決就犯罪事實之認定，
    顯與刑事訴訟法第420條第1項第6款、第3項所謂發現確實之
    新事實、新證據不符。　
　㈢就原確定判決事實欄二部分：　
　⒈聲請意旨雖執「聲證2」，即聲請人之父陳○一於原審中出具
    之信函可證明B女在聲請人家中時，未聽聞爭吵聲，且走出
    社區坦然自若、無逃跑或求救舉動，認原確定判決顯有調查
    未盡之違誤云云。然聲請人固曾於第一審繫屬中提出該文書
    （見原審卷第297至301頁），惟聲請人、辯護人於歷審中均
    未聲請傳喚聲請人父、母到庭進行交互詰問，是原審、本院
    審理中未為此部分證據調查，難認有違訴訟程序規定。且由
    卷存相關供、證述可知，該日聲請人父母並未當面與B女相
    見或交談，豈能知悉B女內心有無遭違反其意願之主觀情狀
    ？另本案認定之行為手段乃聲請人以扣留B女身分證及佯稱
    警察辦案之「脅迫」方式，對B女施加內在心理壓力，逼迫
    其屈服、違反意願後始對其性交得逞，於聲請人家中並未發
    生任何口角、肢體衝突或暴力攻擊，自無從僅憑未聽聞爭吵
    聲而為犯罪事實有無發生之認定，亦難認有調查之必要。況
    且，聲請意旨主張B女從聲請人住家到汽車旅館過程中未曾
    求救，足認雙方乃合意為性行為云云，業經原審判決指駁、
    說明不足採信之理由（見原審判決理由貳、一㈡⒊⑴即該判決
    第40至41頁），前揭聲請意旨無非係就卷內業已存在之資料
    對於法院取捨證據之職權行使加以指摘，就證據為個人意見
    之相反評價或質疑，尚無足動搖原確定判決就犯罪事實之認
    定，自與刑事訴訟法第420條第1項第6款、第3項之要件不合
    。
　⒉聲請意旨另稱：B女於警詢中陳稱有陪聲請人走到悠逸汽車旅
    館前方十字路口一語，與證人張○蓮於警詢證稱之內容不符
    ，足見B女並沒有走到十字路口或等聲請人離開後才上車之
    情況(見本院卷第159至163、167頁)。然而，證人張○蓮當日
    並未到現場接走B女，乃是委請司機到悠逸汽車旅館附近尋
    找B女一節，業經張○蓮在原審審理證述明確（見原審卷第18
    0至183頁），則就當日接走B女時之細節（即上車之地點、
    當時現場附近之人）自無法詳加描述。況且，聲請人直至離
    開汽車旅館時才返還身分證與B女之主要梗概事實，業經B女
    先後證述一致（見107年度偵字第29614號卷，下稱偵二卷，
    第97、99、101至102頁；原審卷第193至205頁），並無明顯
    出入，尚難僅以前述枝節事項即認B女之指訴有何可疑之處
    。
　⒊聲請意旨雖以：若依B女於原審審理所稱聲請人於發生性行為
    前即已自稱警察，又稱第1次性行為是性交易其是同意的，
    則B女既然第1次性行為前已認為聲請人是警察，豈可能同意
    與聲請人從事性交易？又B女於原審審判程序中證稱：「（
    問：整個過程中，聲請人有無拿妳證件威脅你？）我真的不
    記得」，對於是否在被告持其身分證脅迫才與被告發生性行
    為乙事，陳述顯有矛盾，認B女陳述實難憑採，原確定判決
    有所違誤等語。惟按告訴人、證人之陳述有部分前後不符，
    或相互間有所歧異時，究竟何者為可採，法院仍得本其自由
    心證予以斟酌，非謂一有不符或矛盾，即應認其全部均為不
    可採信；如其等之基本事實陳述，與真實性無礙時，仍非不
    得予以採信（最高法院103年度台上字第4458號判決意旨參
    照）。而人類對於事物之注意及觀察，有其能力上之限制，
    未必如攝影機或照相機般，對所發生或經歷的事實能機械式
    無誤地捕捉，亦未必能洞悉事實發生過程之每一細節及全貌
    ，常人對於過往事物之記憶，隨時日之間隔而漸趨模糊或失
    真，本難期待其如錄影重播般地將過往事物之原貌完全呈現
    ，自不得因一有不符即認所述全部不可採信。經查：B女業
    於偵查中結證：「第一次性行為我們是合意的，就是我們講
    定好的性交易。後來他說他是警察，他沒有辦法跟我發生關
    係。我說我將錢退給你，你讓我走，但是他拒絕，他說就差
    你這業績…第二次發生性行為，我是心不甘情不願」等語（
    見偵二卷第99頁），而指述乃是雙方第一次合意之性交易行
    為「後」，聲請人方以前揭方式脅迫B女與之再為性交行為
    。另B女於原審審理時即因在隔離指認室透過單面玻璃見到
    聲請人，即哭泣、呼吸不順，經原審法院詢問後，由社工表
    示B女見到聲請人後會極度害怕，無法陳述，請求暫休庭，
    而轉為先行詰問證人張○蓮；且B女於原審審理中，經公訴人
    詢問可否陳述自願跟非自願性行為之情形時，因哭泣許久無
    法回答，並表示不想回想而無法回答等情在案（見原審卷第
    179、195至196頁），是B女上述原審審理中之證述與其前開
    偵訊時之證述情節不符一節，恐因距離案發時間較久，且B
    女囿於情緒、創傷壓力等因素，而有記憶模糊之情形，自不
    得僅因此部分情節所述前後略有歧異，即全盤否定B女於偵
    訊時證言之可信性，是上開辯解、主張，無論單獨或與先前
    之證據綜合判斷，尚不足以對原確定判決之事實認定產生合
    理之懷疑，欠缺再審證據須具備可合理懷疑得以動搖原確定
    判決所認定事實之顯著性，亦與刑事訴訟法第420條第1項第
    6款、第3項之要件不符。
　⒋至於聲請意旨所稱聲請人房間外廁所並無出水設備一情，業
    經原確定判決說明在卷（見原確定判決理由貳、二㈣⒈即判決
    第23頁）。聲請意旨此部分所指，顯係就原確定判決認事採
    證、證據取捨及證據證明力判斷之適法行使，徒憑己意再為
    爭執，自非屬刑事訴訟法第420條第1項第6款、第3項所謂發
    現確實之新事實、新證據。　
五、綜上所述，本件聲請人所提之再審聲請，係屬對於原確定判
    決已說明事項及屬原審採證認事職權之適法行使，依其主觀
    意見再事爭辯，客觀上仍無法使本院合理相信有足以動搖原
    確定判決所確認之新事實或新證據，亦即所提出之證據資料
    非屬於得聲請再審之新事實、新證據，與刑事訴訟法第420
    條第1項第6款、第3項之規定不合，應予駁回。
六、據上論斷，依刑事訴訟法第434條第1項，裁定如主文。
中　　華　　民　　國　　110 　年　　12　　月　　27　　日
                  刑事第十五庭  審判長法　官  陳芃宇
                                      法　官  陳勇松
                                      法　官  陳俞伶
以上正本證明與原本無異。
如不服本裁定，應於裁定送達後10日內向本院提出抗告狀。
                                      書記官  朱家麒
中　　華　　民　　國　　110 　年　　12　　月　　30　　日